【裁判字號】    90,交抗,177
【裁判日期】    900613
【裁判案由】    違反道路交通管理處罰條例
【裁判全文】
臺灣高等法院交通事件裁定                          九十年度交抗字第一七七號
    抗  告  人
    即受處分人  甲○○
右抗告人因違反道路交通管理處罰條例案件，不服臺灣桃園地方法院交通法庭，中華
民國八十八年七月一日所為駁回其聲明異議之裁定（八十八年度交聲字第三九號），
提起抗告，本院裁定如左：
    主  文
原裁定及原處分均撤銷。
甲○○汽車駕駛人，汽車行駛於高速公路而不遵守管制之規定，處罰鍰新台幣陸仟元
，並記違規點數壹點。
    理  由
一、按汽車行駛於高速公路或設站管制之道路，而不遵守管制之規定者，處汽車駕駛
    人新台幣（下同）三千元以上六千元以下之罰鍰，道路交通管理處罰條例（按係
    依行為時即民國九十年一月十七日修正公布，同年六月一日生效前之舊法，以下
    同）第三十三條第一項定有明文。又同條例第六十三條第一項第一款規定，汽車
    駕駛人，違反第三十三條者，除依原條款處罰鍰外，記違規點數一點。次按汽車
    駛離高速公路主線道進入交流道，應先駛入外側車道，再循減速車道逐漸降低速
    率行駛之；又汽車在行駛途中，不得驟然或任意變換車道，如欲變換車道時，應
    先顯示方向燈告知前後車輛，並保持安全距離及間隔，方得超越或變換車道，高
    速公路交通管制規則第十六條、第十一條分別定有明文。
二、經查抗告人即受處分人甲○○於民國八十七年十二月十九日十八時四十分許，駕
    駛Ｖ４－五六二一號（嗣繳銷改領Ｖ９－０七一七號號牌）自用小客車，行經國
    道南向五十六公里四００公尺處，未依規定先駛入外側車道，再循減速車道行使
    ，而係行駛中線車道至交流道出口槽化線處，未保持安全間隔強行插入連貫行駛
    汽車之中，業據證人即執行攔檢之內政部警政署國道公路警察局第一警察隊泰山
    分隊警員賴順漢於原審法院證述明確，並有內政部警政署國道公路警察局舉發違
    反道路交通管理事件通知單移送聯乙紙附卷可稽，而抗告人於原審法院亦承認其
    於欲下內壢交流道前一公里時，忘了駛入減速車道，乃係因各車道一樣擁塞等語
    ，而行車實況而觀，抗告人要前往中壢市區，其明知係於內壢交流道下高速公路
    ，理應適時先駛入外側車道，再循減速車道行使，並循序駛出交流道出口；其所
    稱要下交流道前忘記駛入減速車道，顯難為免責之事由。證人賴順漢於原審法院
    證稱：甲○○有上述之違規事實，現場是三線車道，其係於車陣中將甲○○攔檢
    等語，抗告人於原審法院陳稱：係賴順漢之執勤態度很差，伊沒有違規插入車道
    行駛，但已忘了自己係在何車道行駛等語，足見抗告人係當場經執勤警員賴順漢
    攔檢屬實，其否認違規事實，辯以：不記得行駛於何車道云云，顯非可採。抗告
    人確有未保持安全間隔違規強行插入連貫行駛中之汽車中，堪以認定。按汽車駕
    駛人於高速公路駕車插入正在行駛連貫汽車中，顯具高度之危險性，屬高速公路
    駕駛不當之行為。又按行政罰旨在確保一定行政作用秩序之維持或法所企求公益
    目的之達成，並非基於倫理立場，針對行為人主觀上之惡性施予非難譴責，此觀
    之行政罰率不區分行為人主觀上係出於故意或過失而異其處罰之標準自明。是以
    行為人僅須單純在客觀上有違反法所明定之禁止或作為義務者，即應受罰，初不
    論其係出於故意、過失或動機為何。抗告人辯以：中山高速公路內壢段下班時間
    車速如牛步，速度減慢，安全距離相對縮減，伊行經內壢交流道前一公里忘了駛
    入減速車道，乃因各車道車速依樣擁塞，伊只有打方向燈「意圖」或「欲」強行
    插入連貫行駛汽車中，而後又欲至新屋交流道南下高速公路，並非已強行插入連
    貫行駛汽車中等詞，屬抗告人違規之動機，自難據此邀免或減輕其處罰。是以本
    件事證已臻明確，抗告人前開違規之行為堪以認定。
三、原處分機關以抗告人有前開違規事實，援引道路交通管理處罰條例第三十三條（
    按應係同條第一項，原處分漏載第一項）規定，裁處罰鍰貳仟元（折合新台幣陸
    仟元）。惟查八十六年一月二十三日修正公布，同年三月一日起施行之道路交通
    管理處罰條例第三十三條第一項明文規定係以「新台幣」為處罰鍰之單位，原處
    分仍以銀元裁處，另折合新台幣，已有未合。況依同條例第六十三條第一項第一
    款規定，違反第三十三條者，記違規點數一點，原處分未於處罰主文內載明（原
    處分機關於八十八年三月三十日議字第二０三號聲明異議案件移送書內雖記載「
    並記違規點數一點」，惟此一處罰內容應表明於裁決書主文），亦有未洽。原處
    分有上開違誤，原裁定未予撤銷，為適法之處理，自有未合。抗告意旨否認違規
    之事實，雖非可採；惟原裁定維持原處分，駁回抗告人於原審之聲明異議，有所
    違誤，自應由本院將原裁定及原處分均予撤銷，並自為裁定如主文第二項所示，
    以資適法。
四、據上論斷，應依道路交通案件處理辦法第二十六條、第二十條，刑事訴訟法第四
    百十三條，裁定如主文。
中      華      民      國    九十      年      六      月     十三     日
                              臺灣高等法院交通法庭
                                  審判長法  官  張  連  財
                                        法  官  徐  昌  錦
                                        法  官  李  英  勇
右正本證明與原本無異。
不得再抗告。
                                        書記官  王  秀  雲
中      華      民      國    九十      年      六      月     十三     日


司法院資訊處製作；財團法人民間司法改革基金會備份。
